【裁判字號】    95,抗,236
【裁判日期】    950706
【裁判案由】    拍賣抵押物
【裁判全文】
臺灣臺北地方法院民事裁定               95年度抗字第236號
再抗告人    乙○○
相  對  人  台北富邦商業銀行股份有限公司
法定代理人  甲○○
上列再抗告人因與相對人間拍賣抵押物事件，再抗告人對於中華
民國95年4月27日本院95年度抗字第236號裁定提起再抗告，本院
裁定如下：
    主  文
再抗告駁回。
再抗告程序費用新臺幣壹仟元由再抗告人負擔。
    理  由
一、按對於抗告法院之裁定再為抗告，僅得以其適用法規顯有錯
    誤為理由，並經原法院之許可者為限；且該項許可，以原裁
    定所涉及之法律見解具有原則上之重要性者為限，非訟事件
    法第45條第3項、第4項分別定有明文。又所謂適用法規顯有
    錯誤，係指確定裁判違背法規或現存判例解釋者，或抗告法
    院所為之裁定，就其取捨證據自行確定之事實，適用法規所
    持法律上判斷顯有錯誤而言。至抗告法院認定事實錯誤，或
    就當事人提出之事實或證據疏於調查或漏未斟酌，僅生調查
    證據是否妥適或裁定不備理由之問題，均與適用法規顯有錯
    誤有間（最高法院63年台上字第880號、71年台再字第210號
    判例意旨參照）。且所謂原則上之重要性，係指該再抗告事
    件所涉及之法律問題，意義重大而有加以闡釋之必要者而言
    。
二、本件再抗告意旨略以：系爭債務係發生於民國93年6月1日以
    後，則依最高法院79年度台上字第2351號判決意旨，抗告人
    只須將抵押物所有權移轉登記前所擔保而已發生之債務，按
    約定之最高限額悉數清償，原設定之抵押權即應因而歸於消
    滅云云。
三、按不動產所有人設定抵押權後，得不將不動產讓與他人，但
    其抵押權不因此而受影響，民法第867條定有明文。經查
    本件相對人聲請拍賣抵押物，主張第三人曾坤海於91年12月
    30 日，將其所有系爭不動產設定抵押權予相對人，以擔保
    其本人及第三人冠容貿易有限公司（下稱冠容公司）對相對
    人之各項債務之清償。嗣第三人曾坤海於93年1月19日向相
    對人借款952萬元，約定於93年12月30日清償；第三人冠容
    公司於93年1月16日，與相對人簽訂額度美金10萬元之進口
    融資及委任承兌契約，約定該公司自93年1月16日起至94年1
    月6日止，於該額度內得向相對人申請循環授信，以開發信
    用狀申請書為向聲請人申請墊款之憑證，並陸續於93年6月
    2日、93年6月4日委請相對人開發信用狀，相對人並因而於
    93年6月16日陸續借款美金4萬5864元、4萬2660元，並於93
    年6月26日依約折算為新台幣借款。而曾坤海於93年3月4日
    將系爭不動產所有權移轉登記予再抗告人等情，業據相對人
    提出他項權利證明書及抵押權設定契約書、土地暨建物登記
    簿謄本影本各2份、借據及約定書、進口融資及委任承兌契
    約影本各1份、開發信用狀申請書籍進口單據通知書影本各2
    份為證。從而據此已足以釋明第三人曾坤海對於相對人之系
    爭債務借款日期，係發生於93年1月19日以前，僅其約定清
    償日係在93年3月4日再抗告人取得系爭不動產所有權以後，
    故依民法第867條規定，相對人自得對再抗告人行使抵押權
    。而再抗告意旨仍指稱：抗告人不須就抵押物所有權移轉登
    記後所發生之債務負清償義務云云，衡情應屬於抗告法院認
    定事實之職權行使問題，且係實體法上抵押權擔保債權範圍
    大小之問題，應由再抗告人另行提起民事訴訟，以資解決，
    核與適用法規是否顯有錯誤無涉，更未涉及法律意義重大而
    有加以闡釋之必要。揆諸首揭規定及說明，本件再抗告人所
    為再抗告，即不合法，無從准許，應予駁回。
四、爰依非訟事件法第45條第5項、第21條第2項、第24條第1項
    ，民事訴訟法第436條之3第3項，裁定如主文。
中    華    民    國    95    年    7    月     6    日
                     民事第六庭審判長法  官  吳光釗
                                     法  官  郭美杏
                                     法  官  邱  琦
以上正本係照原本作成
如不服本裁定應於送達後10日內向本院提出抗告狀，並繳納抗告
費新臺幣1,000元
中    華    民    國    95    年    7     月    6     日
                                      書記官  池東旭


司法院資訊處製作；財團法人民間司法改革基金會備份。
